臺灣高雄地方法院民事判決　九十三年度簡上字第二四一號
　　上　訴　人　皇仁實業股份有限公司
　　法定代理人　乙○○
　　訴訟代理人　賈俊益律師
　　被上訴人　　甲○○
　　訴訟代理人　吳春生律師
　　　　　　　　吳俊昇律師
當事人間請求給付票款事件，上訴人對於民國九十三年八月二十七日本院高雄簡易庭
九十二年度雄簡字第三六六五號第一審判決提起上訴，本院於民國九十三年十二月六
日言詞辯論終結，判決如下：
    主      文
原判決廢棄。
被上訴人在第一審簡易之訴駁回。
第一、二審訴訟費用由被上訴人負擔。
    事實及理由
一、被上訴人起訴主張：訴外人首亞經貿有限公司（下稱首亞公司）法定代理人蘇曉
    維於民國九十二年八月間向伊借款新臺幣（下同）一百八十萬元，將上訴人所簽
    發如附表所示之支票二紙背書轉讓交予伊，約定存入首亞公司設於臺中商業銀行
    帳戶代收，兌現後再轉帳至伊帳戶，遂將首亞公司存摺及印章交予伊保管，其中
    如附表編號二所示之支票屆期兌現後，即將該票款轉帳至伊設於臺中商業銀行（
    下稱臺中商銀）帳戶，而如附表編號一所示支票（下稱系爭支票）則因首亞公司
    財務惡化，乃將系爭支票抽回，改委以伊設於臺中商銀南投分行之帳戶託收，經
    屆期提示始知該支票已由上訴人申請掛失止付而退票。惟系爭支票為記名支票，
    應無遺失可能，況上訴人另簽發如附表編號二所示之支票已獲付款，是上訴人辦
    理系爭支票掛失止付應屬卸責，且系爭支票背面蓋章如係以委任取款之目的，亦
    僅蘇曉維本身始能知悉之原意，外人無從得知，為此，爰依票據法律關係，請求
    上訴人給付票款等情。並於原審聲明︰上訴人應給付被上訴人九十九萬九千元，
    及自九十二年十月一日起至清償日止，按週年利率百分之六計算之利息。嗣經原
    審判決被上訴人全部勝訴，並依職權宣告假執行，茲因上訴人提起本件上訴，除
    援用原審主張及陳述外，於本院補陳︰伊經營當鋪，從事票貼工作，蘇曉維持系
    爭支票、
    蘇曉維要求，將系爭支票以首亞公司帳戶託收，且為擔保伊取得票款，蘇曉維才
    將存摺及印章交予伊保管，嗣因報載得知首亞公司倒閉，乃將系爭支票抽回，改
    以伊帳戶託收，同時劃去首亞公司帳號等語。爰於本院聲明︰駁回上訴。
二、上訴人則以︰首亞公司於九十二年九月十四日突然惡性倒閉，其負責人出境避不
    見面，經上訴人向首亞公司經理曾聖要求取回預先交付之支票，曾聖表示九十二
    年九月十四日首亞公司遭類似地下錢莊之不明人士進入破壞，機器設備及會計資
    料均遭竊，上訴人所開立支票亦不知去向，故向銀行申請掛失止付，被上訴人持
    首亞公司帳戶存摺及印章繼續兌現首亞公司執有支票，顯未經授權。又系爭支票
    背面先記載首亞公司之帳號000000000000號，經刪除後才改列為被
    上訴人帳號000000000000號，故系爭支票是否經首亞公司背書而交
    付轉讓即有疑問。且系爭支票先存入首亞公司帳戶後，再由被上訴人自行領回改
    存入其帳戶內，足證系爭支票背面印文並非轉讓與被上訴人之背書。首亞公司已
    於九十二年九月惡性倒閉，上訴人於同年十月間未出貨予首亞公司，首亞公司對
    系爭支票並無票據權利等語，資為抗辯。並於原審聲明︰(一)駁回被上訴人之訴。
    (二)如受不利判決，願供擔保免假執行。嗣經原審判決上訴人全部敗訴，並依職權
    宣告假執行，茲因上訴人不服原判決，提起本件上訴，除援用原審主張及陳述外
    ，並於本院補陳︰系爭支票背面首亞公司印文下方尚有首亞公司帳號，應係為委
    託金融機構託收領款而蓋用，並非背書轉讓之意，且一般支票借款無庸連同背書
    人之存摺一併交予貸與人，而被上訴人持首亞公司存摺及印章將如附表編號二所
    示支票票款轉帳至其帳戶內，非票據行為，足證首亞公司無背書轉讓之意，僅將
    帳戶委由被上訴人管理，被上訴人非系爭支票之票據權利人等語置辯。爰於本院
    聲明︰(一)原判決廢棄。(二)駁回被上訴人在第一審簡易之訴。
三、兩造不爭執事實：
  (一)系爭支票為劃有平行線未記載禁止背書轉讓之支票，乃上訴人於九十二年間為預
    付貨款所簽發予首亞公司；惟上訴人於九十二年九月二十五日以系爭支票遺失為
    由，向第一商業銀行鳳山分行通知掛失止付，嗣經臺中商銀於同年十月一日交換
    提示，因掛失止付而退票。
  (二)系爭支票背面僅有一枚首亞公司印文，該印文下方原先記載首亞公司帳號000
    000000000號，該帳號經以雙平行線刪除後，在印文右側改列為被上訴
    人帳號000000000000號；又系爭支票背面右上角章戳印文為「本支
    票經由本行代收但因遭退票後，依據執票人要求改委『臺中商業銀行高雄分行』
    代收」；右側第二個章戳印文為「臺中商業銀行南投分行本支票誤蓋本行雙線圖
    章改委『臺中商業銀行高雄分行』代收」。
  (三)被上訴人執有上訴人所簽發如附表所示之支票各一張，其中如附表編號二所示支
    票遵期提示後已獲付款。
四、本件兩造於九十三年十二月六日言詞辯論期日同意協議爭點為：系爭支票背面首
    亞公司之印文，是否係為背書轉讓予上訴人而蓋用？抑或為委任臺中商銀交換提
    示而為之取款背書？爰分述如後。
五、按執票人應以背書之連續，證明其權利；又執票人以委任取款之目的，而為背書
    時，應於支票上記載之；委任取款之被背書人得行使支票上一切權利，並得以同
    一目的，更為背書；其次之被背書人所得行使之權利，與第一被背書人同，票據
    法第一百四十四條、第三十七條第一項前段、第四十條第一項、第二項、第三項
    分別定有明文。查系爭支票為指定受款人為首亞公司之記名支票，且背面僅有一
    枚首亞公司之印文，該印文下方原記載首亞公司帳號，嗣以雙平行線刪除後，在
    該印文右側改列為被上訴人帳號等情，已如前述。而按首亞公司於系爭支票背面
    蓋用印文及填載公司帳號，旋予刪除之行為，是否屬支票背書轉讓之意思所為，
    即屬可疑。次查，證人即被上訴人之丈夫陳正中於原審證稱︰系爭支票先存入首
    亞公司之帳戶內託收，首亞公司大、小章及存摺均由伊保管，約九十二年間中秋
    節（即九十二年九月十一日）過後，因報載首亞公司倒閉，伊才將系爭支票抽出
    ，改用被上訴人帳戶託收提示（見原審九十三年四月十九日言詞辯論筆錄，原審
    卷宗頁一二九）等語明確；復參酌被上訴人於原審所提出之首亞公司臺中商銀存
    摺、票據代收摺、印章二枚及被上訴人綜合存款存摺（見原審卷宗頁一三四至一
    三八）等情，並經原審勘驗（見原審九十三年五月十七日言詞辯論筆錄，原審卷
    宗頁一四○）屬實，核與陳正中所證述之情節相符，足徵系爭支票原係以首亞公
    司名義委託臺中商銀南投分行代收，嗣由陳正中持首亞公司大、小章及存摺，向
    臺中商銀南投分行撤銷委託代收，取回系爭支票後，再改以被上訴人名義委託臺
    中商銀南投分行代收無訛，堪認首亞公司於系爭支票背面所蓋用之印文，非屬背
    書轉讓之意思所為，自不生背書轉讓票據之效力。
六、末者，參酌系爭支票背面尚有為「本支票經由本行代收但因遭退票後，依據執票
    人要求改委『臺中商業銀行高雄分行』代收」、「臺中商業銀行南投分行本支票
    誤蓋本行雙線圖章改委『臺中商業銀行高雄分行』代收」等章戳印文乙節相互以
    觀，益徵系爭支票背面之首亞公司印文，乃受款人首亞公司以委任取款之目的，
    在系爭支票背面蓋用首亞公司印文後，再委由臺中商銀南投分行交換提示而代收
    票款無誤，顯見首亞公司並非以背書轉讓之意思將系爭支票交付予被上訴人，至
    為明灼。從而，被上訴人雖為系爭支票之執票人，惟系爭支票之受款人首亞公司
    既未為背書轉讓，足徵背書不連續。而按被上訴人既無從以背書連續證明其權利
    ，自非系爭支票之票據權利人，不得依據票據法律關係，行使票據債權甚明。
七、綜上所述，上訴人抗辯系爭支票背面受款人首亞公司之印文並非票據轉讓性質之
    背書，被上訴人無從以背書連續證明其權利，自非系爭支票之票據權利人，不得
    行使票據權利等語，應屬可採。從而，被上訴人本於票據法律關係，訴請上訴人
    給付票款九十九萬九千元，及自九十二年十月一日起至清償日止，按週年利率百
    分之六計算之利息，為無理由，不應准許。原審判命上訴人應給付被上訴人九十
    九萬九千元，及自九十二年十月一日起至清償日止，按週年利率百分之六計算之
    利息，並依職權宣告假執行，自有未洽。上訴意旨指摘原判決不當，求予廢棄改
    判，為有理由，應由本院予以廢棄改判，如主文第二項所示。
八、本件判決之基礎已臻明確，兩造其餘之攻擊防禦方法及舉證，核與判決結果無影
    響，爰不逐一論述准駁之理由，附此敘明。
據上論結，本件上訴人為有理由，依民事訴訟法第四百三十六條之一第三項、第四百
五十條、第七十八條，判決如主文。
中　　　華　　　民　　　國　　九十三　　年　　 十二 　　月　　 二十 　　日
                            臺灣高雄地方法院民事第二庭
                                    審判長法  官　李昭彥
                                          法　官　黃呈熹
                                          法　官　劉定安
正本係照原本作成。
本判決不得上訴。
中　　　華　　　民　　　國　　九十三　　年　　 十二 　　月　　 二十 　　日
                                      法院書記官　王壹理
┌───────────────────────────────────┐
│附表︰                                                                │
├──┬───┬────┬───┬─────┬─────┬───────┤
│編號│發票人│發 票 日│票 號 │ 面    額 │受  款  人│  付  款  人  │
│    │      │        │      │（新臺幣）│          │              │
├──┼───┼────┼───┼─────┼─────┼───────┤
│一  │皇仁實│10.1.  │RB7165│九十九萬九│首亞公司  │第一商業銀行鳳│
│    │業股份│        │434   │千元      │          │山分行        │
│    │有限公│        │      │          │          │              │
│    │司    │        │      │          │          │              │
├──┼───┼────┼───┼─────┼─────┼───────┤
│二  │皇仁實│9.1.  │RB7165│九十四萬三│首亞公司  │第一商業銀行鳳│
│    │業股份│        │433   │千五百元  │          │山分行        │
│    │有限公│        │      │          │          │              │
│    │司    │        │      │          │          │              │
└──┴───┴────┴───┴─────┴─────┴───────┘
